臺灣橋頭地方法院民事判決　　　　　　　110年度訴字第191號
原　　　告　旭鴻精密五金有限公司

法定代理人　洪國益　
訴訟代理人　楊慧娟律師
被　　　告　聯洲企業股份有限公司

法定代理人　莊訓中　
訴訟代理人　楊譜諺律師
複代理人　　鄭健宏律師
上列當事人間請求給付貨款事件，本院於民國110年10月19日言
詞辯論終結，判決如下：
    主      文
一、被告應給付原告新臺幣（下同）702,349元，及自民國109年
    12月15日起至清償日止，按年息5％計算之利息。
二、訴訟費用由被告負擔。
三、本判決第一項於原告以234,000元供擔保後得假執行。但被
    告如以702,349元為原告預供擔保，得免為假執行。
    事實及理由
一、原告主張：被告自民國107年1月24日起即向原告訂購鏡筒產
    品，其品名、規格、數量之內容，則以其與大陸廈門聯進電
    熱端針有限公司（下稱聯進公司）間簽訂之購銷合同之品名
    、規格、型號、數量作為依據。原告自接單以來，均依被告
    提供之製造圖設計生產，迄至108年10月9日止，原告已交付
    被告品名為4067E-701之鏡筒（下稱系爭鏡筒）共計123萬1,
    722顆，每顆價格新臺幣（下同）4.2元。惟自首次交貨迄至
    108年6月12日止所交付之鏡筒產品，被告僅給付貨款至108
    年4月份止，迄今仍未給付同年5月份貨款425,149元、6月份
    貨款277,200元，合計702,349元（下稱系爭貨款）。為此，
    爰依買賣契約之法律關係，提起本件訴訟等語。並聲明：㈠
    被告應給付原告702,349元，及自起訴狀繕本送達翌日起至
    清償日止，按年息5％計算之利息。㈡願供擔保，請准宣告
    假執行。
二、被告則以：被告係代聯進公司向原告訂購系爭鏡筒，其產品
    規格及品質依被告交付之製造圖製作，製造圖中如未載明之
    細節或要求，則均由原告親自向聯進公司溝通約定。而系爭
    鏡筒係用於製作車輛顯影鏡頭，將於系爭鏡筒內放置玻璃鏡
    片，如鏡筒中表面切割留有毛邊，不但會刮傷鏡片，且磨刮
    後所產生之石英粉末，亦將影響顯影成像功能與影像品質，
    是系爭鏡筒產品不容留有毛邊。惟原告自108年2月起之交貨
    批次，系爭鏡筒均有毛邊，自屬減少價值及契約預定效用之
    瑕疵，原告並已依被告要求，於108年7月19日寄還被告前所
    開立發票日為108年8月31日、號碼LB0000000號之同年5月份
    貨款支票。原告原表示將竭力克服此異常問題，商求給予改
    善時間，惟嗣於108年11月29日通知聯進公司無法解決毛邊
    瑕疵，聯進公司遂分別直接通知或透過被告通知原告取回瑕
    疵貨品，然原告於同年12月13日僅函復稱需再與被告公司高
    層溝通，即再無音訊，嗣竟於109年6月8日委託律師來函請
    求被告給付貨款，被告則於同年月18日委請律師發函通知原
    告解除108年2月13日以後陸續交付合計38萬426顆系爭鏡筒
    買賣契約，則原告請求被告給付系爭貨款（原告交付系爭鏡
    筒之日期、數量及計算金額如附表所示），即屬無據。並聲
    明：㈠原告之訴駁回。㈡如受不利判決，願供擔保請准宣告
    免為假執行。
三、兩造不爭執事項（本院卷第187至188、383至385、415頁）
    ：
  ㈠本院就本件訴訟有管轄權。
  ㈡被告自107年1月24日起即向原告訂購鏡筒產品，訂購之品名
    、規格、數量內容，則以被告與聯進公司間所簽訂之購銷合
    同之品名、規格、型號、數量為依據。聯進公司與被告公司
    之法定代理人為同一人。
  ㈢兩造約定系爭鏡筒「表面應光滑、無明顯的毛刺及車刀痕等
    疵病」。
  ㈣截至108年10月9日止，原告已交付被告系爭鏡筒共123萬172
    2顆，每顆價格4.2元。
  ㈤原告自首次交貨迄至108年6月12日止所交付之系爭鏡筒，迄
    至108年4月止，被告就貨款之給付均有正常兌現。
  ㈥原告自108年2月19日至同年6月12日，共交付系爭鏡筒38萬4
    26顆予被告，被告已將之全數寄交聯進公司。
  ㈦被告迄未給付108年5月、6月份之貨款予原告。
  ㈧如認原告之主張為有理由，被告應給付108年5月份之貨款為
    425,149元、108年6月份之貨款為277,200元。
四、本件爭點：
  ㈠原告108年2月19日至同年6月12日所交付之系爭鏡筒38萬426
    顆，是否符合兩造「表面應光滑、無明顯的毛刺及車刀痕等
    疵病」之約定？
  ㈡被告主張系爭鏡筒有減少價值及契約預定效用之瑕疵，依民
    法第359條規定解除買賣契約，是否適法有據？
  ㈢原告請求被告給付108年5月份及6月份貨款各425,149元、27
    7,200元，有無理由？
五、本院之判斷：
  ㈠原告108年2月19日至同年6月12日所交付之系爭鏡筒38萬426
    顆，是否符合兩造「表面應光滑、無明顯的毛刺及車刀痕等
    疵病」之約定？
  ⒈兩造不爭執原告所交付之系爭鏡筒應符合「表面應光滑、無
    明顯的毛刺及車刀痕等疵病」之約定（下稱系爭約定），有
    製造圖1紙在卷可稽（本院109年度審訴字第1069號卷《下稱
    審訴卷》第61頁），而原告交付系爭鏡筒予被告後，經被告
    寄交聯進公司，聯進公司於顯微鏡放大數倍下觀察出現毛邊
    ，認為不符合系爭約定，以不良品退回被告公司一情，為被
    告陳明在卷（本院卷第385頁第㈦項），原告則以系爭鏡筒
    僅須以目視外觀無車刀痕毛邊即符合系爭約定，兩造自始未
    約定須於顯微鏡或二次元放大倍數下檢驗無毛邊始合於系爭
    約定，並提出制程首件記錄表、成品檢驗標準表為證（本院
    卷第309、363至365頁）。依制程首件記錄表，系爭鏡筒於
    原告出貨前，應檢驗之項目包括外徑、外牙、內牙、內徑、
    長度及外觀，其中「外觀」一項，記載「規格：無車刀痕毛
    邊」、「檢測工具：目視」（本院卷第309頁）；另依成品
    檢驗標準表編號33，係記載：「項目：外觀（全檢）；檢查
    標準描述：無明顯毛刺及車刀痕、無油污；檢查工具：目視
    ；檢查方法：檢查產品外觀是否有明顯車刀痕及油污，發現
    不易判斷之產品，與封樣極限樣品做比對」（本院卷第365
    頁）；再觀諸製造圖左下方「技術要求」欄第1項係記載：
    「表面應光滑，無『明顯的』毛刺及車刀痕等疵病。」（審
    訴卷第61頁），兩造亦不爭執系爭鏡筒於目視觀察下均無毛
    邊（本院卷第149頁），而系爭鏡筒須於顯微鏡下放大至少3
    00倍始能察覺毛邊，亦經被告陳明在卷（審訴卷第226頁）
    ，被告並提出其委託環球檢驗科技股份有限公司（下稱環球
    公司）進行測試試驗，顯示試驗樣品於染黑前（按：原告所
    交付之系爭鏡筒為半成品，於聯進公司進行染黑後再交付其
    上游廠商），須於顯微鏡下放大300倍，甚至1200倍始能發
    現毛邊（審訴卷第244至246、258至266頁），顯然並非明顯
    ，原告主張依製造圖之技術要求，僅須以目視檢查外觀無「
    明顯」毛刺及車刀痕，即合於兩造之約定，應堪採信。
  ⒉被告雖抗辯制程首件記錄表、成品檢驗標準表均非其或聯進
    公司提供予原告，不得作為原告依目視檢驗外觀即符合系爭
    約定之依據等語。惟依證人陳雪綾即原告公司會計於本院證
    稱：原告生產完成鏡筒出貨給被告前，一直是以目測來量測
    表面應光滑，無明顯的毛刺及車刀痕，未約定要以二次元放
    大倍數檢驗系爭鏡筒有無毛刺，從一開始打樣、試樣到量產
    沒有約定過要以放大倍數來檢驗，原告係依照被告所提供之
    檢驗表即原證18制程首件記錄表所記載之檢驗方式及標準做
    檢驗，該檢驗表是變更尺寸為8.3後的檢驗表，其餘尺寸均
    未變更過；原告出貨給被告的貨會先做全檢，此部分檢驗技
    術我了解，我還有去被告公司學習檢驗手法，而且不只一次
    ，系爭鏡筒尺寸的塞規都是依照被告交付的檢驗標準去檢驗
    ，包含檢驗手法也是依被告規定等語（本院卷第323至324、
    326頁）。另依原告所提被告公司員工（顯示名稱「小提琴
    」）以微信傳送之成品檢驗標準表、製造圖截圖各1紙，於
    製造圖截圖以紅筆標明「改8.3＋0.1、設變0、4067E-701」
    等字樣（本院卷第357至361頁），與原告所提製造圖、制程
    首件記錄表均記載內徑規格其中之一即為「8.3＋0.1」相符
    （審訴卷第61頁；本院卷第309頁），是證人陳雪綾證其係
    依據被告或聯進公司提供之制程首件記錄表、成品檢驗標準
    表，就外觀部分係以目視檢測有無車刀痕及毛邊等語，應屬
    可採。
  ⒊復依被告自陳系爭鏡筒之檢驗流程依序為：⑴原告公司：①
    製造鏡筒、②出廠前應自行全檢及測試；⑵被告公司：①收
    貨、②確認數量（沒有檢驗規格或品質）、③併櫃貨運；⑶
    聯進公司：①規格檢查（目視）、②分機台抽檢10％，有問
    題就以「製具」或肉眼全檢該批全部，檢驗範圍不包括以放
    大倍數檢查「毛刺（毛邊）」，檢驗費用由原告負擔、③如
    有規格檢查瑕疵，無法改善即報廢為「不良品」，無庸付款
    、④檢驗後進行「染黑」；⑷舜宇光學科技有限公司（下稱
    舜宇公司）：①收貨、②組裝鏡筒與鏡片後驗收（本院卷第
    243頁）。又證人王智立即被告公司現場技術員於本院證稱
    ：我在廈門聯進公司擔任品保課課長，被告將鏡筒寄給廈門
    聯進公司後，聯進公司會抽檢大約10％的產品，做內孔、外
    徑、外觀、長度等檢驗，檢測的工具是塞規、千分尺、二次
    元投影並以電腦放大去量測尺寸，檢驗是否與製造圖相符，
    抽檢完後將沒有不良的產品染黑之後交給客戶，用途我們不
    清楚，客戶可能用來做車載的鏡頭，可能用在行車紀錄器、
    倒車雷達等鏡頭上；審訴卷第67頁即原證7不良品紀錄是原
    告送來的產品做10％的抽驗，並將不良品抽出來，抽檢過程
    中我們沒有做毛刺的檢驗，只有目視看有無毛刺現象，以這
    張表來看的話，應該是沒有看到毛刺所以沒有毛刺紀錄，是
    用肉眼來看有無毛刺等語（本院卷第210、214頁）。觀諸證
    人王智立所述之不良品紀錄表，其上記載之檢驗項目為「孔
    大」、「孔小」、「栓規」、「缺口」、「外徑偏大」、「
    刀痕」、「夾傷」，與被告所述聯進公司所進行之抽檢檢驗
    範圍不包括以放大倍數檢查「毛刺（毛邊）」相符（本院卷
    第186頁），足認兩造並未約定應以顯微鏡或二次元放大倍
    率檢查系爭鏡筒無毛刺，始符合系爭約定，遑論放大之倍率
    究為陳雪綾於微信中向王智立所述之以二次元放大200倍（
    本院卷第281頁），抑或被告另行委託環球公司以顯微鏡放
    大測試之300倍及1200倍（審訴卷第258至266頁）。
  ⒋另依證人王智立於本院證稱：108年2月後客戶舜宇公司向聯
    進公司表示產品有瑕疵，舜宇公司是把系爭鏡筒用在車載的
    鏡頭上，而舜宇公司從108年2月前就一直有與廈門聯進公司
    購買系爭鏡筒，但都沒有投訴過系爭鏡筒的瑕疵，舜宇公司
    投訴的內容是系爭鏡筒有掉渣的情況，就是他們把鏡片裝進
    去系爭鏡筒後，投影出來會有黑點，但我不清楚他們組裝的
    情形，我也只是收到通知，知道他們有反應這樣的情況；毛
    邊現象就是染黑之後會出現毛刺，在銜接處的倒角會產生銳
    角，可能組裝後會掉落黑渣，未染黑前不會掉渣等語（本院
    卷第212、217頁），佐以證人王智立於108年7月8日以微信
    傳送鏡筒照片予陳雪綾，表示：「#1.2.3半成品看起來沒問
    題，但染黑後還是有毛刺」等語（本院卷第279頁），參以
    系爭試驗報告係取樣5支鏡筒於染黑前、後分別檢驗，可見
    染黑後於顯微鏡下放大40倍、120倍時，已可發現加工瑕疵
    （審訴卷第248至256頁），而染黑前則需放大至300倍甚至
    1200倍始可發現加工瑕疵（審訴卷第258至266頁），而染黑
    程序係由聯進公司進行，參諸證人王智立於107年11月5日、
    108年4月19日，均曾向陳雪綾反應其染黑設備出問題等語（
    本院卷第341至343頁），而聯進公司係因舜宇公司反應系爭
    鏡筒組裝鏡片後出現掉渣，始發現毛邊問題，自無從排除該
    掉渣現象係染黑設備或過程不當所導致。
  ⒌被告再抗辯依證人陳雪綾與王智立之微信對話內容，可知原
    告知悉其交付之系爭鏡筒有毛邊問題，亦知悉至少應以200
    倍之二次元影像儀器進行檢驗有無毛邊等語，並提出微信對
    話紀錄為證（本院卷第279至283頁）。惟證人陳雪綾於本院
    證稱：我與王智立有該等對話，係因聯進公司希望原告可以
    幫忙處理毛刺有掉渣的問題，基於當時合作情誼，我們會去
    幫他試等語（本院卷第324頁），與對話時間為108年7月8日
    至同年11月6日，已為被告通知原告系爭鏡筒有毛邊問題之
    後，則證人陳雪綾證稱係基於合作情誼而協助處理等語，亦
    符常情，尚無從以該等對話紀錄而得推論兩造自始約定應以
    二次元放大200倍檢驗系爭鏡筒有無明顯毛刺一節為有據。
    況被告亦自陳系爭鏡筒係因聯進公司染黑後，交付舜宇公司
    進行組裝鏡片後，因發生「掉渣」現象，經以顯微鏡放大倍
    率檢驗始發現系爭鏡筒有毛邊瑕疵等語，惟舜宇公司與原告
    並無任何契約關係，兩造亦未約定系爭鏡筒有無毛邊瑕疵悉
    以舜宇公司組裝玻璃鏡片後之認定為依歸，而聯進公司完成
    系爭鏡筒部分抽檢並剔除不良品後，即將貨品染黑後讓售舜
    宇公司，被告以舜宇公司驗收未合格，認原告所交付之系爭
    鏡筒不符合兩造間之系爭約定，課予原告對於與其無契約關
    係之第三人亦負瑕疵擔保責任，甚且有無瑕疵更須待第三人
    組裝玻璃鏡片使用結果始得確認（本院卷第150、185頁），
    對原告難認公允。
  ⒍從而，原告主張兩造未約定須以二次元或顯微鏡放大倍率檢
    驗系爭鏡筒有無毛邊，而系爭鏡筒以目視檢查下並無毛邊，
    已符合系爭約定，堪以採信。
  ㈡被告主張系爭鏡筒有減少價值及契約預定效用之瑕疵，依民
    法第359條規定解除買賣契約，是否適法有據？
  ⒈按買賣因物有瑕疵，而出賣人依前5條之規定，應負擔保之
    責者，買受人得解除其契約或請求減少其價金。但依情形，
    解除契約顯失公平者，買受人僅得請求減少價金，民法第35
    9條定有明文。次按所謂物之瑕疵，係指存在於物之缺點而
    言。凡依通常交易觀念，或依當事人之約定，認為物應具備
    之價值、效用或品質而不具備者即為有瑕疵。
  ⒉被告雖以原告所交付之系爭鏡筒因有毛邊，不符合製造圖技
    術要求「1.表面應光滑、無明顯的毛刺及車刀痕等疵病」、
    「4.震動或敲擊後表面不得有易掉或易擦除的異物」之約定
    ，已減少其價值及契約預定之效用，依民法第354條第1項、
    第359條主張解除買賣契約。惟兩造並未約定系爭鏡筒需於
    二次元或顯微鏡放大倍率下檢驗無毛邊始符合系爭約定，況
    依證人王智立所述，其亦不知悉聯進公司染黑後交付予客戶
    之系爭鏡筒是作何用途（本院卷第210頁），難認原告自始
    知悉系爭鏡筒係供舜宇公司使用於行車紀錄器、倒車雷達等
    車載鏡頭，而需達於以二次元或顯微鏡放大至少300倍之高
    規格檢驗下均無毛邊，始無減少價值或符合契約預定之效用
    ，原告亦未與被告或聯進公司約定系爭鏡筒有無毛邊瑕疵悉
    依舜宇公司之認定為據，而系爭鏡筒縱有掉渣現象，亦無從
    排除係聯進公司染黑設備或程序不當所導致，均已如前述。
    從而，被告依民法第359條規定，解除原告自108年2月13日
    至同年6月12日所交付合計380,426顆鏡筒之買賣契約，難認
    適法有據。
  ⒊況以聯進公司於收受系爭鏡筒，經檢驗後扣除不良品，已由
    被告開立108年5月份金額為425,149元之對帳單（審訴卷第1
    35頁），且已交付發票日為108年8月31日之同額支票，益證
    原告所交付之系爭鏡筒符合系爭約定。被告雖抗辯原告已退
    還被告開立之上開貨款支票，惟參諸證人陳雪綾於本院證稱
    ：一開始被告公司的會計小姐跟我說她開票金額有誤，希望
    我可以寄回去給她們更改金額，再寄回來給我，一開始我不
    願意，我說如果開錯可以補差額給我，她就開始用哀兵政策
    ，說如果我沒有寄回去她會被老闆罵，拜託我先寄回去給她
    ，更改完後就會寄回來給我，我還沒有寄回去給她之前我有
    打電話告知聯進公司莊凱富總經理，他的回應是那是原告與
    被告公司的財務問題，請我跟被告公司處理就好，我基於心
    軟就把票寄回去給被告公司，過了幾天，我打電話請被告公
    司把更改完的票寄回來給我，被告公司就說票已經報廢了等
    語（本院卷第325至326頁）。參以原告係於108年7月19日即
    已寄回支票（參審訴卷第239頁被告訴訟代理人之律師函第
    ㈡項倒數第3行），惟陳雪綾自108年7月8日至同年11月6日
    尚且與王智立以微信溝通討論，積極協助改善毛邊問題，堪
    認陳雪綾證稱係因被告公司會計佯稱作業程序瑕疵，為更改
    票據金額始予寄回一情為可信，尚無從以原告已寄回貨款支
    票而得遽認其亦同意被告解除契約。
  ㈢原告請求被告給付108年5月份及6月份貨款各425,149元、27
    7,200元，有無理由？
    按稱買賣者，謂當事人約定一方移轉財產權於他方，他方支
    付價金之契約。又買受人對於出賣人，有交付約定價金及受
    領標的物之義務，民法第345條第1項、第367條定有明文。
    原告本件請求之貨款，其交付日期及數量如附表所示，並有
    送貨單、對帳單附卷為憑（審訴卷第57至59、63至65頁），
    被告原就本院110年7月1日所協商整理之兩造不爭執事項第
    ㈨點「如認原告之主張為有理由，被告應給付108年5月份之
    貨款為425,149元、108年6月份之貨款為277,200元」表示不
    爭執應付貨款總額為702,349元，僅就付款時間是否為108年
    5月及6月尚待與當事人確認等語（本院卷第188頁），嗣當
    庭表明108年4月29日至同年6月12日原告交付之鏡筒數量為
    167,226顆，以每顆4.2元計算，價格為702,349元，這是108
    年5、6月份的貨款無意見等語（本院卷第208頁）。被告雖
    復具狀陳明原告交貨數量非等同於被告應付款數量（本院卷
    第235至239頁），惟最後所提出之辯論意旨狀自行將「如認
    原告之主張為有理由，被告應給付108年5月份之貨款為425,
    149元、108年6月份之貨款為277,200元」列為不爭執事項第
    ㈨項（本院卷第385頁），復未就原告所交付如附表編號5至
    7之系爭鏡筒，有應予剔除之不良品數量及不良原因提出應
    予扣款之明細，從而，原告請求被告給付上開2個月份之貨
    款合計702,349元，應認有據。
六、綜上所述，原告依買賣契約之法律關係，請求被告給付702,
    349元，及自起訴狀繕本送達之翌日即109年12月15日（參審
    訴卷第197頁本院送達證書）起至清償日止，按年息5％計算
    之利息，為有理由，應予准許。
七、兩造均陳明願供擔保聲請宣告假執行或免為假執行，經核無
    不合，爰分別酌定相當擔保金額，予以准許。
八、本件事證已臻明確，兩造其餘攻擊防禦方法及所用之證據，
    經本院斟酌後，認與判決結果不生影響，爰不逐一論述，併
    此敘明。
九、據上論結，本件原告之訴為有理由，判決如主文。
中    華    民    國   110    年    11    月    19    日
                  民事第三庭    法  官  楊捷羽
以上正本係照原本作成。
如對本判決上訴，須於判決送達後20日內向本院提出上訴狀。如
委任律師提起上訴者，應一併繳納上訴審裁判費。
中    華    民    國   110    年    11    月    19    日
                                書記官  黃盈菁
附表：
┌──┬──────┬────┬──┬──┬────┬─────────┐
│編號│交付日期    │數量    │單位│單價│金額（新│備註              │
│    │（民國）    │        │    │（新│臺幣）  │                  │
│    │            │        │    │臺幣│        │                  │
│    │            │        │    │）  │        │                  │
├──┼──────┼────┼──┼──┼────┼─────────┤
│ 1  │108/04/29   │ 20,000 │PC  │4.2 │ 84,000 │                  │
├──┼──────┼────┼──┼──┼────┼─────────┤
│ 2  │108/05/07   │ 30,000 │PC  │4.2 │126,000 │                  │
├──┼──────┼────┼──┼──┼────┼─────────┤
│ 3  │108/05/14   │ 25,000 │PC  │4.2 │105,000 │                  │
├──┼──────┼────┼──┼──┼────┼─────────┤
│ 4  │108/05/21   │ 25,000 │PC  │4.2 │105,000 │                  │
│    │            ├────┼──┼──┼────┼─────────┤
│    │            │    741 │PC  │4.2 │  3,112 │                  │
│    │            ├────┼──┼──┼────┼─────────┤
│    │            │    485 │PC  │4.2 │  2,037 │編號1至4為108年5月│
│    │            │        │    │    │        │份之貨款金額，合計│
│    │            │        │    │    │        │425,149元。       │
├──┼──────┼────┼──┼──┼────┼─────────┤
│ 5  │108/05/28   │ 21,000 │PC  │4.2 │ 88,200 │                  │
├──┼──────┼────┼──┼──┼────┼─────────┤
│ 6  │108/06/04   │ 25,000 │PC  │4.2 │105,000 │                  │
├──┼──────┼────┼──┼──┼────┼─────────┤
│ 7  │108/06/12   │ 20,000 │PC  │4.2 │ 84,000 │編號5至7為108年6月│
│    │            │        │    │    │        │份之貨款金額，合計│
│    │            │        │    │    │        │277,200元。       │
├──┴──────┼────┼──┼──┼────┼─────────┤
│合計              │167,226 │PC  │4.2 │702,349 │                  │
└─────────┴────┴──┴──┴────┴─────────┘